最高法院刑事判決　　　　　　九十六年度台上字第四五六九號
上　訴　人　甲○○
上列上訴人因違反毒品危害防制條例等罪案件，不服台灣高等法
院台中分院中華民國九十六年七月十日第二審判決（九十六年度
上訴字第一０九五號，起訴案號：台灣台中地方法院檢察署九十
五年度偵字第二八四一四號），提起上訴，本院判決如下：
    主  文
上訴駁回。
    理  由
按刑事訴訟法第三百七十七條規定，上訴於第三審法院，非以判
決違背法令為理由，不得為之。是提起第三審上訴，應以原判決
違背法令為理由，係屬法定要件。如果上訴理由狀並未依據卷內
訴訟資料，具體指摘原判決不適用何種法則或如何適用不當，或
所指摘原判決違法情事，顯與法律規定得為第三審上訴理由之違
法情形，不相適合時，均應認其上訴為違背法律上之程式，予以
駁回。本件上訴人甲○○就販賣第三級毒品部分，其上訴意旨略
稱：(一)、販賣毒品罪依其法條文義解釋，應以將毒品販賣與他人
為構成要件，原判決竟認該罪並不以販入之後復行賣出為構成要
件，只須以營利為目的將毒品購入或將之賣出，有一於此，其犯
罪即已完成，顯過度擴張法條之文義解釋，自有適用法則不當之
違誤。(二)、上訴人固有向綽號「阿華」之成年男子（下稱「阿華
」）買入第三級毒品愷他命（Ketamine，俗稱Ｋ他命），但「阿
華」係利用不知情之貨運公司人員自大陸地區將愷他命空運來台
，並交予上訴人，該項過程均為警調人員所嚴密監控，且於上訴
人甫向貨運公司領取愷他命，將之搬上所駕駛之自用小客車後座
時，即遭警調人員查獲，斯時該毒品之外包裝既尚未及打開，在
客觀上難認上訴人已達可支配、處置毒品之狀態，則縱認上訴人
所為已成立販賣第三級毒品罪，仍屬未遂階段，原判決論處上訴
人既遂罪刑，亦有未當。(三)、原判決雖以上訴人於向貨運公司領
取愷他命時，有警調人員在旁埋伏、監視，嗣上訴人及毒品果亦
為警調人員所逮捕、查扣，然此屬上訴人已受領愷他命後之事實
，且當時警調人員能否順利逮捕上訴人並查扣毒品，仍非全無變
數等理由，說明不能據此謂該毒品尚未在上訴人實力支配之下。
惟依卷附行動電話通訊監聽譯文等相關證據，警調人員早於「阿
華」利用貨運公司人員與上訴人聯絡取貨時，即已全程監視上訴
人，此種警調人員監控之事實並非發生在上訴人領取愷他命之後
，又尚未發生警調人員不能逮捕上訴人及查扣毒品之變數，原審
未傳喚案發當時在現場實施埋伏、監視之警調人員，以查明有無
可能發生上開變數，即遽認本件愷他命已處於上訴人實力支配之
下，論處上訴人既遂犯罪刑，尚嫌調查未盡及理由不備。(四)、本
件通訊監察書係檢察官所核發，依大法官解釋，乃非法取得，應
無證據能力，原判決竟認其有證據能力，自屬違法。(五)、原判決
認定上訴人係意圖營利而販入愷他命，但卷內卻查無證據證明上
訴人有營利之意圖，並有證據上理由矛盾之違誤云云。
惟查：原判決綜合全案證據資料，本於事實審法院職權推理之作
用，認定上訴人有運輸、販賣及私運愷他命進口之犯行，因而撤
銷第一審關於運輸第三級毒品部分之不當科刑判決，依想像競合
犯從一重改判論處上訴人販賣第三級毒品罪刑，已詳細說明其採
證認事之理由。對販賣毒品罪不以販入之後復行賣出為構成要件
，只須以營利為目的將毒品購入或將之賣出，有一於此，其犯罪
即已完成。而販入毒品既遂與否，在於毒品是否已置於行為人實
力支配之下，若已將毒品移歸自己持有，其販入行為即屬既遂。
上訴人意圖販賣而在大陸地區與「阿華」完成愷他命之買賣後，
經「阿華」依約定方式，將愷他命夾藏於包裹，利用不知情之貨
運公司人員自大陸地區將該包裹空運來台，並交予上訴人受領，
上訴人亦已將領取之該包裹搬入所駕駛車輛後座裝載完妥，即已
將愷他命置於其實力支配下，雖上訴人於受領包裹時，有警調人
員在旁埋伏、監視，上訴人旋果亦為警調人員所逮捕，愷他命並
經查扣，然此乃屬上訴人受領愷他命後之事實，所為如何足以認
定已成立販賣愷他命既遂犯行；上訴人所涉犯之運輸、販賣第三
級毒品罪，均係最輕本刑為三年以上有期徒刑之罪，且該等犯罪
屬危害社會秩序情節重大，而有相當理由可信犯罪嫌疑人之通訊
內容與涉案情節有關，又難以其他方法蒐集或調查證據，法務部
調查局台中市調查站、行政院海岸巡防署海洋巡防總局第三海巡
隊乃依據台灣台中地方法院檢察署檢察官所核發之通訊監察書，
對上訴人所使用之0000000000號及00000000
00號等門號行動電話實施監聽、錄音，於監聽過程中復查無不
法或不當侵害人權情事，符合通訊保障及監察法第五條第一項第
一款、第二項之規定，上開司法警察機關依據監聽結果所製作之
行動電話通訊監察譯文，復經法院踐行證據調查程序，該等譯文
如何之有證據能力；由前開通訊監察譯文所載上訴人對外與綽號
「阿明」、「阿州」、「阿凱」、「小豪」、「修」、「五百」
等人聯繫之內容觀之，如何已足認定上訴人確係以營利為目的而
販入愷他命，亦皆已詳加說明。上訴意旨對原審之論斷，究有何
違背經驗法則或論理法則等違法情形，並未依據卷內資料具體表
明，上訴意旨(一)、(二)、(四)、(五)仍執陳詞，以販賣毒品罪依法條文
義應以將毒品販賣與他人為構成要件，原判決認該罪只須以營利
為目的將毒品購入或將之賣出，有一於此，其犯罪即已完成，顯
過度擴張法條文義解釋；其甫向貨運公司人員領取夾藏愷他命之
包裹，並將之放置在車輛後座時，即遭警調人員查獲，應僅屬販
賣毒品未遂；本件通訊監察書係非法取得，應無證據能力；依卷
附資料，並無證據證明其販入愷他命前即有營利意圖云云，據以
指摘原審有判決適用法則不當、採證違法及理由矛盾之違背法令
，係以自己之說詞，對原審採證認事職權之適法行使，並已於判
決內說明之事項，漫事指摘，復為單純之事實上爭辯，依首開說
明，自難認係適法之第三審上訴理由。且查：(一)、警調人員對「
阿華」利用貨運公司自大陸地區將夾藏愷他命之包裹空運來台，
及上訴人向貨運公司領取該包裹等過程，雖予監控，但此僅係警
調人員取證之方式，另警調人員於為上開監控後能否順利逮捕上
訴人並查扣愷他命，對上訴人已在大陸地區與「阿華」完成愷他
命之買賣行為及已受領愷他命並將之置於己實力支配下，均無妨
礙或影響，上訴意旨(三)指警調人員對其領取本件愷他命包裹過程
已全程監控，原審又未傳喚該等在場監控人員，查明當時警調人
員能否順利將其逮捕並查扣愷他命，遽認其已販賣毒品既遂，有
調查未盡及理由不備之違誤，尚有誤會。(二)、司法院釋字第六三
一號解釋雖謂：「民國八十八年七月十四日制定公布之通訊保障
及監察法第五條第二項規定：『前項通訊監察書，偵查中由檢察
官依司法警察機關聲請或依職權核發』，未要求通訊監察書原則
上應由客觀、獨立行使職權之法官核發，而使職司犯罪偵查之檢
察官與司法警察機關，同時負責通訊監察書之聲請與核發，難謂
為合理、正當之程序規範，而與憲法第十二條保障人民秘密通訊
自由之意旨不符，應自本解釋公布之日起，至遲於九十六年七月
十一日修正公布之通訊保障及監察法第五條施行之日失其效力。
」，但本件通訊監察書係檢察官在該解釋前依法所核發，則司法
警察機關依該通訊監察書對上訴人之行動電話實施監聽、錄音，
並據其監聽內容製作譯文，該譯文復經法院依法踐行證據調查程
序，自難認該通訊監察譯文無證據能力，亦無上訴意旨(四)所指之
違法。綜上所述，此部分上訴意旨所指，與法律規定得為第三審
上訴理由之違法情形不相適合，其就販賣愷他命部分之上訴違背
法律上之程式，應予駁回。又上訴得對於判決之一部為之，未聲
明為一部者，視為全部上訴，刑事訴訟法第三百四十八條第一項
定有明文。本件上訴人對原判決不服，提起上訴，未聲明為一部
上訴，依前開規定，應視為全部上訴。惟第三審上訴書狀，應敘
述上訴之理由，其未敘述者，得於提起上訴後十日內補提理由書
於原審法院，已逾上述期間，而於第三審法院未判決前仍未提出
上訴理由書狀者，第三審法院應以判決駁回之，刑事訴訟法第三
百八十二條第一項、第三百九十五條後段規定甚明。本件關於行
使偽造私文書部分，上訴人於九十六年七月十八日提起上訴，並
未敘述理由，迄今逾期已久，於本院未判決前仍未提出，依上開
規定，此部分上訴自非合法，亦應予駁回。
據上論結，應依刑事訴訟法第三百九十五條，判決如主文。
中　　華　　民　　國　九十六　年　　八　　月　二十三　日
                      最高法院刑事第十庭
                          審判長法官  謝　俊　雄
                                法官  陳　世　雄
                                法官  魏　新　和
                                法官  吳　信　銘
                                法官  徐　文　亮
      本件正本證明與原本無異
                                      書  記  官
中　　華　　民　　國　九十六　年　　八　　月　二十九　日
                                                      Ｅ
